臺灣臺北地方法院刑事判決
110年度審訴字第2179號
公  訴  人  臺灣臺北地方檢察署檢察官
被      告  曾丞賢



            劉則禮


上列被告因詐欺等案件，經檢察官提起公訴（110年度偵字第217
83號），被告於本院準備程序中就被訴事實為有罪之陳述，經本
院告以簡式審判程序之旨，並聽取當事人之意見後，裁定改行簡
式審判程序，並判決如下：
    主  文
壹、主刑部分
一、曾丞賢以網際網路對公眾散布而犯詐欺取財罪，處有期徒刑
    壹年。
二、劉則禮共同犯洗錢防制法第十四條第一項之洗錢罪，處有期
    徒刑貳月，併科罰金新臺幣伍仟元，罰金如易服勞役，以新
    臺幣壹仟元折算壹日。緩刑貳年，緩刑期間付保護管束，並
    應於判決確定後壹年內，向公庫支付新臺幣壹萬元及接受法
    治教育參場次。
貳、沒收部分
    曾丞賢未扣案之犯罪所得新臺幣壹萬伍仟陸佰元沒收，於全
    部或一部不能沒收或不宜執行沒收時，追徵其價額。
    事  實
一、曾丞賢、劉則禮（原名：劉宇恩）共同意圖為自己不法之所
    有，曾丞賢基於以網際網路對公眾散布詐術而詐欺取財之犯
    意（無證據證明劉則禮知悉上開加重事由），其等則基於詐
    欺取財與掩飾、隱匿特定犯罪所得之來源及去向之洗錢犯意
    聯絡，曾丞賢於民國110年5月17日中午12時許，透過電腦設
    備連接網際網路至臉書社群網站，以帳號暱稱「OOOOO OOOO
    O OOOO」在「潮牌.名牌～交易中」社團（共約4萬名成員）
    頁面佯以張貼出售鞋子之文章，致劉治和見聞上開文章後陷
    於錯誤，以臉書社群網站之訊息功能與曾丞賢聯繫，並依曾
    丞賢之指示，於同日晚間6時許，匯款新臺幣（下同）1萬5,
    600元至劉則禮所申設之國泰世華商業銀行帳號00000000000
    0號帳戶（下稱本案帳戶），曾丞賢復以Line通訊軟體傳送
    網路遊戲點數之虛擬繳款條碼予劉則禮，並指示劉則禮於同
    日晚間6時17分及6時27分許，至全家便利商店○○店（址設○○
    市○○區○○路00號）及統一便利商店○○○○店（址設臺北市○○區
    ○○路00號地下2樓），持前揭虛擬繳款條碼，以劉治和前揭
    匯入本案帳戶之贓款分2筆繳納共計1萬5,600元，以此方式
    製造不法金流斷點。
二、案經劉治和訴由臺北市政府警察局文山第二分局報請臺灣臺
    北地方檢察署檢察官偵查起訴。
    理  由
壹、證據能力部分：
    本案據以認定事實之供述證據，公訴人及被告曾丞賢、劉則
    禮於本院言詞辯論終結前均未爭執其證據能力，經審酌該等
    證據之取得並無違法，且與本案待證事實具有關聯性，依刑
    事訴訟法第159條之5之規定，自有證據能力；至所引非供述
    證據部分，與本案事實具自然關聯性，且非公務員違背法定
    程序所取得，依同法第158條之4規定反面解釋，亦具證據能
    力。
貳、實體部分：
一、認定事實所憑之證據及理由： 
　㈠上揭事實，業據被告2人於本院審理時坦承不諱（見本院110
    年度審訴字第2179號卷【下稱審訴字卷】第102至103頁），
    核與證人即告訴人劉治和於警詢之證述情節相符（見臺灣臺
    北地方檢察署110年度偵字第21783號卷【下稱偵字卷】第21
    至22頁），且有前揭臉書社群網站社團截圖、被告曾丞賢之
    臉書社群網站使用者帳號與告訴人之對話訊息截圖、被告2
    人間之Line通訊軟體對話訊息截圖、本案帳戶客戶基本資料
    、交易明細及對帳單可佐（見偵字卷第33至37、51至52、57
    至72、137至191頁），足認被告2人上開任意性自白確與事
    實相符，堪以採信。
　㈡又被告劉則禮依被告曾丞賢之指示持虛擬繳款條碼，以告訴
    人匯入本案帳戶之贓款繳納同額款項，致款項之流向去向不
    明而無從追查，客觀上已製造該詐欺犯罪所得金流斷點，達
    成隱匿犯罪所得之效果，妨礙該詐騙集團犯罪之偵查，自構
    成洗錢防制法第2條第2款「掩飾或隱匿特定犯罪所得之本質
    、來源、去向、所在、所有權、處分權或其他權益者」之洗
    錢行為甚明。
　㈢綜上，本案事證明確，被告犯行堪以認定，應予依法論科。
二、論罪科刑：
  ㈠法律適用：
  ⒈核被告曾丞賢所為，係犯刑法第339條之4第1項第3款之以網
    際網路對公眾散布而犯詐欺取財罪、洗錢防制法第14條第1
    項之洗錢罪。被告劉則禮所為，係犯洗錢防制法第14條第1
    項之洗錢罪及刑法第339條第1項之詐欺取財罪。
  ⒉公訴意旨雖認被告曾丞賢所為僅係犯刑法第339條第1項之詐
    欺取財罪，然被告曾丞賢係透過電腦設備連接網際網路至臉
    書社群網站，於社團頁面公開張貼文章偽以售鞋，致告訴人
    見聞文章後陷於錯誤而聯繫並交付款項，業如前述，是公訴
    意旨容有未合，惟此部分事實與檢察官起訴之基本事實同一
    ，且經本院告知事實及罪名（見審訴字卷第106頁），被告
    曾丞賢並為認罪表示，無礙其防禦權之行使，爰依法變更起
    訴法條。
  ㈡共犯關係及罪數說明：
  ⒈被告2人就上開犯行間，均係在合同意思範圍內，各自分擔犯
    罪行為之一部，並相互利用他人之行為，以達遂行洗錢等犯
    行，有犯意聯絡及行為分擔，應論以共同正犯。
  ⒉被告曾丞賢係以一行為同時觸犯以網際網路對公眾散布而犯
    詐欺取財罪、洗錢罪；被告劉則禮係以一行為同時觸犯詐欺
    取財罪、洗錢罪，均屬想像競合犯，俱應依刑法第55條規定
    ，被告曾丞賢部分從一重之以網際網路對公眾散布而犯詐欺
    取財罪處斷；被告劉則禮部分從一重之洗錢罪處斷。
  ㈢刑之減輕事由之說明：
  ⒈被告劉則賢於本院自白前揭洗錢犯行，爰依洗錢防制法第16
    條第2項之規定，減輕其刑。
　⒉被告曾丞賢於本院審理時亦坦承洗錢犯行，就其等所犯洗錢
    防制法部分，原應減輕其刑，惟被告曾丞賢本案犯行係從一
    重論處以網際網路對公眾散布而犯詐欺取財罪，就此部分想
    像競合輕罪得減刑部分，本院於依刑法第57條量刑時，將併
    予審酌，附此敘明。
　㈣量刑審酌：
　  爰以行為人責任為基礎，審酌被告2人不循正途獲取財物，
    竟施用詐術騙取財物，使告訴人受有財產損害，並危害財產
    交易安全，尚未賠償告訴人所受損害，實屬不該，惟念被告
    2人犯後坦認犯行，兼衡被告曾丞賢審理時自述高職畢業之
    智識程度、未婚、現在監執行、入監前從事○○、無需扶養親
    人等生活狀況；被告劉則禮審理時自述高中畢業之智識程度
    、未婚、現為○○○○、月收入約3萬元、需給付生活費予親人
    及負擔房租等生活狀況（見審訴字卷第110頁），暨被告曾
    丞賢之獲利、犯罪動機、目的及手段、參與情節及告訴人被
    詐欺之金額高低等一切情狀，各量處如主文所示之刑。
　㈤緩刑之說明：
　　被告劉則禮未曾因故意犯罪而受有期徒刑以上刑之宣告，有
    臺灣高等法院被告前案紀錄表可參（見審訴字卷第113頁）
    ，且於本院坦承犯行，業如前述，本院斟酌上情，認被告劉
    則禮經此偵、審程序及刑之宣告，自當知所警惕，信無再犯
    之虞，是本院認所宣告之刑，以暫不執行為適當，爰依法宣
    告緩刑2年，以啟自新。復為使被告劉則禮日後戒慎其行，
    深自惕勵，從中記取教訓，並建立正確法治觀念，乃依刑法
    第74條第2項第4、8款之規定，命被告應於本判決確定之日
    起1年內，向公庫支付1萬元及接受法治教育3場次，以勵自
    新。另被告劉則禮既經宣告緩刑，且受緩刑宣告尚需執行同
    法第74條第2項第8款所定之事項，爰依同法第93條第1項第2
    款之規定，諭知於緩刑期間付保護管束，以觀後效。至被告
    劉則禮倘違反前揭應行負擔之事項且情節重大，依同法第75
    條之1第1項第4款規定，其緩刑之宣告仍得由檢察官向本院
    聲請撤銷，併予敘明。
三、沒收之說明：
　  本案贓款1萬5,600元均歸被告曾丞賢獲取，業據其於審理時
    供承在卷（見審訴字卷第109頁），雖未扣案，仍屬刑法第3
    8條之1所稱犯罪所得之範圍，自應依同法第38條之1第1項前
    段及同條第3項之規定，宣告沒收，於全部或一部不能沒收
    或不宜執行沒收時，追徵其價額。
據上論斷，應依刑事訴訟法第273條之1第1項、第299條第1項前
段、第300條（依法院辦理刑事訴訟案件應行注意事項第159點，
判決書據上論結部分，得僅引用應適用之程序法條），判決如主
文
本案經檢察官李巧菱提起公訴，檢察官張友寧到庭執行職務。
中　　華　　民　　國　　111 　年　　3 　　月　　23　　日
                  刑事第二十庭  法  官  賴鵬年
以上正本證明與原本無異。 
如不服本判決應於收受送達後20日內向本院提出上訴書狀，並應
敘述具體理由；其未敘述上訴理由者，應於上訴期間屆滿後20日
內向本院補提理由書（均須按他造當事人之人數附繕本）「切勿
逕送上級法院」。告訴人或被害人如對於本判決不服者，應具備
理由請求檢察官上訴，其上訴期間之計算係以檢察官收受判決正
本之日期為準。 因疫情而遲誤不變期間，得向法院聲請回復原
狀。
                                書記官　萬可欣
中　　華　　民　　國　　111 　年　　3 　　月　　23　　日
附錄本案論罪科刑法條全文：
中華民國刑法第339條之4
犯第339條詐欺罪而有下列情形之一者，處1年以上7年以下有期
徒刑，得併科1百萬元以下罰金：
一、冒用政府機關或公務員名義犯之。
二、三人以上共同犯之。
三、以廣播電視、電子通訊、網際網路或其他媒體等傳播工具，
    對公眾散布而犯之。
前項之未遂犯罰之。
洗錢防制法第14條
有第二條各款所列洗錢行為者，處7年以下有期徒刑，併科新臺
幣5百萬元以下罰金。
前項之未遂犯罰之。
前二項情形，不得科以超過其特定犯罪所定最重本刑之刑。　　
中華民國刑法第339條
意圖為自己或第三人不法之所有，以詐術使人將本人或第三人之
物交付者，處5年以下有期徒刑、拘役或科或併科50萬元以下罰
金。
以前項方法得財產上不法之利益或使第三人得之者，亦同。
前二項之未遂犯罰之。